臺灣高等法院高雄分院刑事判決　　　　　　　　　　　九十一年度上訴字第五九號
　　上　訴　人
　　即　被　告　甲○○
　　指定辯護人　本院公設辯護人　孫妙岑
右上訴人因強盜案件，不服臺灣高雄地方法院九十年度訴字第一九八六號，中華民國
九十年十一月二十七日第一審判決（起訴案號：臺灣高雄地方法院檢察署九十年度偵
字第八一六七號）提起上訴，本院判決如左：
    主  文
原判決撤銷。
甲○○意圖為自己不法所有，攜帶兇器，以強暴至使不能抗拒而取他人之物，處有期
徒刑柒年陸月，褫奪公權伍年。尖刀壹把沒收。
    事  實
一、甲○○曾犯毒品罪，經台灣高雄地方法院判處有期徒刑三年八月，又犯盜匪罪，
    經台灣台東地方法院判處有期徒刑十一年，又犯竊盜罪，經台灣高雄地方法院判
    處有期徒刑十月，接續執行，應執行至民國九十六年四月十五日，於假釋中，竟
    於八十九年十二月二十一日上午七時許，意圖為自己不法之所有，持客觀足以危
害人之生命、身體具有危險性，依社會通常觀念可供兇器使用之尖刀一把（長四
    十九公分，非槍砲彈藥刀械管制條例所列管之刀械），向不知情之其女友黃靜誼
    借用車牌號碼ＸＢ─八九九七號之自用小客車，將車牌取下後，駕駛該小客車前
    往高雄市三民區市○○路四四三巷七十六號，乙○○所經營之新宗企業行內，以
    前開尖刀由後方押住乙○○，以強暴至使不能抗拒，而強行取走乙○○所有放置
    現金之袋子一個內有新台幣（下同）一元、五元、十元、五十元硬幣及百元紙鈔
    等現金，合計約二萬二千餘元，得手後，甲○○欲駕前開小客車逃離時，乙○○
    持祭祀用之七星劍追出，並敲擊甲○○所駕駛小客車之左側駕駛座、後座間橫樑
    及後座車窗玻璃中間鈑金處，惟甲○○仍駕車逃逸，並將盜匪所得之財物花用殆
    盡。嗣經警依該小客車被敲之特徵，循線於九十年二月十二日經訊問甲○○後而
    查出上情，並扣得甲○○所有供其犯前開之罪所用之尖刀一把。
二、案經乙○○訴由高雄市政府警察局三民第一分局移送臺灣高雄地方法院檢察署檢
    察官偵查起訴。
    理  由
一、訊據上訴人即被告甲○○否認有何強盜犯行，辯稱：因為蔡明虔欠我三萬元，叫
    我向被害人乙○○拿，但沒有拿到，有發生口角，我有打乙○○，但沒有強取乙
    ○○的現金，小客車之痕跡是之前遭飆車族打的云云。
二、經查：
（一）被告甲○○如何於右揭時、地，持尖刀一把至乙○○所經營之新宗企業行內，
      以前開尖刀由後方押住乙○○，至使不能抗拒，而強行取走乙○○放置現金之
      袋子一個等情，業據被告甲○○於警訊中坦承不諱（見警卷第三至五頁），核
      與告訴人乙○○於警、偵訊中指訴之情節相符（見警卷第六至九頁、偵查卷第
      四二、四三、四六、四七頁），乙○○並於原審訊問時結證稱：八十九年十二
      月二十一日早上約七時許，被告拿一把尖刀子跟隨我進來，當時我揹著一個袋
      子，坐在我新宗企業行的桌子旁，被告進來就用手把我押在桌子上，因為我作
      資源回收，錢都是五十元、五元、十元、一元硬幣的壹包壹包放著，百元紙鈔
      是一疊一疊的，共兩萬二千元，被告將錢都拿走。被告拿刀子進來後，當時我
      坐在牆壁邊，用手將我押在桌上，跟我說要我將所有的錢拿出來給他，被告自
      己就將袋子拿走，被告拿錢之後，要駕駛其自小客車離開時，我拿神明用的七
      星劍打他的車，我認被告所駕駛的車子及這個人的高度，我看到被告的輪廓，
      回想起來，似乎在蔡明虔那裡看到這個人，才叫他提供此人的活動地點，之後
      陳文郎告訴我，被告都在高雄市旗津區一帶活動，我請我哥哥潘聯信去被告活
      動的旗津區蔣公紀念堂附近，找到大發廠牌的藍色汽車，我看到那台車有被我
      用七星劍打過的痕跡等語在卷（見原審卷第二十六至第二十八頁），於本院審
      理時，仍指稱：被告持刀壓住其身體，除取其袋裝財物外，復欲取其後褲袋之
      小皮夾，為其所拒，逃出後追打其汽車等語。被告顯以強暴壓住被害人至不能
      抗拒，強取人之財物無訛。而車號ＸＢ─八九九七號之自用小客車係被告甲○
      ○向不知情之被告女友黃靜誼所借用，該小客車之左側駕駛座、後座間橫樑及
      後座車窗玻璃中間鈑金處，留有乙○○追趕強盜之人時以七星劍敲擊車輛所留
      下之痕跡等情，亦據黃靜誼於警訊中證述明確，並有該小客車遭被告甲○○敲
      擊後之照片二張附於警卷可稽（見警卷第十一、十二、十八頁）。經核該照片
      所示，小客車之左側駕駛座、後座間橫樑及後座車窗玻璃中間鈑金處，確有凹
      損，足徵被告甲○○於警訊中之自白，與前開事證相符，自可採為認定事實之
      證據，則其所稱：係因藥癮發作，不知筆錄寫什麼之辯解，不足採信。
（二）此外，復有尖刀一把扣案可資佐證（見原審卷第十五頁），及搜出此尖刀之照
      片五張在卷可資參證（見偵查卷第五三、五四頁），經核該尖刀，客觀足以危
      害人之生命、身體具有危險性，依社會通常觀念係可供兇器使用之物，為兇器
      ，被告甲○○持此兇器，押住人之身體，施強暴，自足使人失去抗拒力，前開
      犯行，事證明確，洵堪認定。
二、本件被告甲○○手持之尖刀一把，長四十九分公分，經本院鑑勘明確，客觀上足
    以危害人之生命、身體，依社會通常觀念係可供兇器使用之物，被告攜帶，持以
    對乙○○施強暴，至使不能抗拒，而取走財物，核其所為，係犯刑法第三百三十
    條第一項之加重強盜罪。而刑法有關強盜罪之條文，已於九十一年一月三十日修
    正公布，並廢止懲治盜匪條例，均於九十一年二月一日生效。被告犯罪後，法律
    變更，依最高法院決議意旨，新刑法施行後，懲治盜匪條例廢止，於比較刑之輕
    重時，不以新刑法與舊刑法比較，應適用新刑法與懲治盜匪條例比較之。因修正
    後之刑法規定有較利於行為人，依刑法第二條第一項從新從輕之原則，應適用修
    正後之刑法第三百三十條第一項處斷。
三、原審為科刑之判決，固非無見，惟原審不及比較新舊法律，而依懲治盜匪條例處
    斷，自有未合。被告上訴意旨指摘此部分適用懲治盜匪條例論罪不當，為有理由
    ，應由本院撤銷改判，爰審酌被告甲○○曾犯毒品罪，經台灣高雄地方法院判處
    有期徒刑三年八月，又犯盜匪罪，經台灣台東地方法院判處有期徒刑十一年，又
    犯竊盜罪，經台灣高雄地方法院判處有期徒刑十月，接續執行，應執行至九十六
    年四月十五日，有本院被告全國前案紀錄表一份在卷可稽，於假釋中再犯罪，素
    行不佳，不思以正當方法賺取財物，而以強暴方式，強取被害人財物，造成被害
    人精神恐懼及財物損失，影響社會秩序甚鉅，惡性不輕，等一切情狀，量處如主
    文所示之刑，並依其犯罪性質有褫奪公權必要，爰併宣告褫奪公權五年。扣案之
    尖刀一把，係被告所有，供其犯罪所用之物，應依刑法第三十八條第一項第二款
    宣告沒收。
據上論斷，應依刑事訴訟法第三百六十九條第一項前段、第三百六十四條、第二百九
十九條第一項前段，刑法第二條第一項、第三百三十條第一項、三十七條第二項、三
十八條第一項，判決如主文。
本案經檢察官董明正到庭執行職務。
中        華        民國    九十一  年    二    月    二十七    日
                              臺灣高等法院高雄分院刑事第四庭
                                  審判長法官  蕭權閔
                                        法官  陳吉雄
                                        法官  陳啟造
右正本證明與原本無異。
如不服本判決應於收受本判決後十日內向本院提出上訴書狀，其未述上訴理由者，
並得於提起上訴後十日內向本院補提理由書狀（均須按他造當事人之人數附繕本)「
切勿逕送上級法院」。
                                      書記官  白蘭
中    華    民    國     九十一     年       三       月       四       日
附錄本判決論罪之法條：
刑法第三百三十條第一項
犯強盜罪而有第三百二十一條第一項各款情形之一者，處七年以上有期徒刑。
                                                                        Ｆ
